臺灣高等法院民事判決　九十年度上易字第五一九號
　　　上　訴　人　乙○○
　　　被上訴人　　甲○○
右當事人間侵權行為損害賠償事件，上訴人對於中華民國九十年六月十九日台灣台北
地方法院八十九年度訴字第五四八三號第一審判決提起上訴，本院判決如左：
    主      文
上訴駁回。
第二審訴訟費用由上訴人負擔。
    事實及理由
一、上訴人主張：上訴人於八十八年一月十八日在台北市大安公園遭被上訴人毆打，
    受有右肩胛部挫傷瘀血二處3×4公分及4×4公分、下背部挫傷瘀血二處5×5公分
    及5×5公分之傷害，致上訴人不得不在大庭廣眾下向被上訴人跪地求饒，身心受
    創甚鉅；被上訴人又在八十八年十月、十一月左右，向上訴人欲求職之中信房屋
    加盟店總部散佈謊言，誣稱上訴人會將公司資料外洩等語，使中信房屋總部誤信
    為真而對各加盟店下達「永不錄用」命令，致使上訴人之名譽受損，上訴人因此
    受有精神上痛苦之損害，爰依據民法第一百八十四條第一項、第一百九十五條第
    一項前段規定，請求被上訴人賠償上訴人所受非財產上損害新臺幣（下同）一百
    萬元。並聲明(一)原判決廢棄。(二)被上訴人應給付上訴人一百萬元。(三)上訴人願供
    擔保，請准宣告假執行。
二、被上訴人則以：被上訴人並未毆打上訴人及散佈謊言毀損上訴人名譽；上訴人所
    竊錄與訴外人高莉倩對話之錄音帶不具證據能力；上訴人在地檢署指控被上訴人
    有傷害犯行，惟對事情經過之陳述先後歧異，不足採信等語。並聲明駁回上訴人
    之上訴。
三、兩造不爭執之事實
    上訴人在八十八年底欲至中信房屋之加盟店任職，經該加盟店人員在該店電腦中
    輸入上訴人之人事資料，發現上訴人被中信房屋總部通令永不錄用之事實，業據
    證人即前揭加盟店之店主蕭淑霞到庭證述明確（原審卷第一一六頁），復為被上
    訴人所不爭執，堪信為真實。
四、兩造爭執點之論述：
    (一)被上訴人有無不法傷害上訴人。(二)被上訴人有無不法侵害上訴人之名譽。茲分
      別敘述如下：
    (一)被上訴人有無不法傷害上訴人：
      (1)上訴人主張被上訴人於八十八年一月十八日於大安公園毆打上訴人，有驗傷
        診斷書載明「右肩胛部挫傷瘀血二處3×4公分及4×4公分、下背部挫傷瘀血
        二處5×5公分及5×5公分」可證；復有臺灣臺北地方法院檢察署（以下簡稱
        台北地檢署）八十八年度偵字第二三六四八號不起訴處分書（原審卷第八四
        頁）認定「觀諸卷附之慶生醫院診斷証明書，被告（乙○○）之背部有四處
        挫傷瘀血，致傷之原因係拳頭，以背部之拳傷言，被告似不可能自為之‧‧
        ‧被告若無他因，何以一成年男子於大庭廣眾之下痛哭流涕並下跪？」足資
        佐證被上訴人確有毆打上訴人云云，被上訴人則否認有前開情事。查，依據
        慶生醫院驗傷單上記載，上訴人於八十八年一月十九日至慶生醫院驗傷，且
        驗傷單上載明推定受傷期間為一月十八日上午九至十時（原審卷第二十二頁
        ）。上訴人指稱遭毆打之地點為台北市大安公園，人來人往，又有証人高莉
        倩在旁，若被上訴人等真要毆打上訴人，何不於公司內以免毆打犯行被旁人
        目睹，反在大庭廣眾前？是上訴人陳述有違常情。次查上訴人於另案（台北
        地檢署八十七年偵字一五六八八號）自白犯行時，並無一字一語提及被上訴
        人傷害（原審卷第二一二頁、二一三頁），果如上訴人所稱被上訴人於一月
        十八日毆打上訴人，上訴人理應於翌日（一月十九日）檢察官訊問時當庭指
        控昨日曾遭被上訴人毆打之事實，並提出驗傷單以為佐證，惟竟無隻字片語
        提及「傷害」，其辯護人亦答以上訴人受「威脅」云云，毫無語及「傷害」
        。故上訴人提出之驗傷單只能證明上訴人受傷，不足以證明該傷勢係遭被上
        訴人毆打所致。
      (2)上訴人另提出其與高莉倩於八十八年一月十九日對話之錄音內容，高莉倩三
        次述及看到被上訴人甲○○毆打上訴人乙○○，且前開錄音帶業經台北地檢
        署送交法務部調查局鑑定，證實並無剪接情事，足證被上訴人甲○○於是日
        即八十八年一月十八日確有毆打上訴人。經查，錄音帶之內容雖然有上訴人
        稱：「居然打我，我這樣對嗎？你那天有沒有看到他打我？」，高稱：「有
        啊，我有看到啊」等語。且述及「‧‧‧我們（指高莉倩與被上訴人甲○○
        等人）昨天（指八十八年一月十八日事發日當天）去你家的時候，甲○○不
        是也說如果俊清心裡不舒服，他願意站在那邊，看你（指上訴人）愛怎麼打
        他，他就怎麼讓你打‧‧‧」等語。惟高莉倩在前開偵查程序中（台北地檢
        署八十八年度偵字第二六四六號），曾先後於八十八年三月十五日及同年七
        月廿九日提出陳報狀，說明其與上訴人在該錄音帶中之對話內容係遭上訴人
        竊錄，且當時時值半夜，上訴人情緒不穩，其與上訴人單獨相處內心恐懼，
        方附和上訴人說法以安撫上訴人，實則其並未看見被上訴人毆打上訴人，有
        該二份陳報狀可稽（原審卷第一九○頁至一九九頁），且高莉倩歷次於偵查
        程序庭訊結證稱並未看見被上訴人毆打上訴人〈前揭偵查案件八十八年三月
        九日、十八日訊問筆錄（本院卷第八十三頁至第九十七頁）、八十八年偵續
        字第二五八號案件八十八年七月廿二日訊問筆錄（本院卷第一○九頁至一一
        二頁）〉，更何況高莉倩八十八年三月十五日陳報狀（此時尚未勘驗錄音帶
        ）謂：「（乙○○）用力踹我的房門持續十多分‧‧‧，我告訴他說：『這
        麼晚了，我在睡覺，有事明天到公司再說。』，但是他不理會，並且很大聲
        地叫：『妳出來，我有話跟妳說。』」。上訴人自承錄音帶是從樓梯間就開
        始錄的（本院卷第一八四頁），則高莉倩八十八年七月二十九日提出於地檢
        署之陳報狀質疑：「乙○○在上樓梯間就開始錄音了，那『之後的踹門，情
        緒激動吼叫，要我去樓下的公園談話，及我質疑他與永慶房屋利益交換，破
        壞同事成交案件‧‧‧等對話，卻未出現在錄音帶中」，即非無據。故該錄
        音譯文之內容中高莉倩陳述看見上訴人遭被上訴人毆打一節，是否果與事實
        相符，並非無疑，尚難遽以該錄音帶內容未經剪接，即斷言高莉倩在錄音帶
        中與上訴人所為對話即屬事實，亦即，上訴人提出之錄音譯文，尚不足以證
        明被上訴人確曾於八十八年一月十八日在台北市大安公園毆打上訴人。
      (3)證人即上訴人之父李芳策於台北地檢署證稱其係「親耳聽見」被上訴人與訴
　　　　外人陳志榮、高莉倩於八十八年一月十八日到其家中，甲○○有說他先打上
　　　　訴人二拳，其中高莉倩說「乙○○可以打甲○○二拳回去」，且其說詞與高
　　　　莉倩談話錄音內容「提及三次看到被上訴人甲○○打上訴人乙○○」及「我
　　　　們昨天去你家的時候，甲○○不是也說如果俊清心裡不舒服，他願意站在那
　　　　邊，看你愛怎麼打他，他就怎麼讓你打」等情相符，而被上訴人又自承當晚
　　　　曾到上訴人家，足證被上訴人於八十八年一月十八日確有毆打上訴人云云。
　　　　然，上情為被上訴人、陳志榮、高莉倩所否認（原審卷第五十四頁），李芳
　　　　策於上訴人指稱遭毆打時並未在場目睹，其與上訴人為親生父子，關係至為
　　　　密切，所為證言難免偏頗，較之前揭證人與被上訴人間僅為僱傭或股東關係
　　　　，其親疏遠近不言可喻。是李芳策之證詞，尚難作為上訴人指稱遭被上訴人
　　　　毆打之有利證據。
      (4)按民事訴訟如係由原告主張權利者，應先由原告負舉證之責，若原告先不能
        舉證，以證實自己主張之事實為真實，則被告就其抗辯事實即令不能舉證，
        或其所舉證據尚有疵累，亦應駁回原告之請求（最高法院著有十七年上字第
        九一七號判例參照）。上訴人主張遭被上訴人毆打成傷，惟其提出之證據，
        不足以證明有該事實之存在，從而，上訴人依侵權行為之法律關係請求損害
        賠償，即無所據，不應准許。
    (二)被上訴人有無不法侵害上訴人名譽：
      (1)上訴人主張，證人蕭菊霞證稱：「當時總部是說，就甲○○給總部的資訊是
        如果乙○○留在中信房屋的體系，會危害到其他店，因為乙○○和永慶房屋
        有掛勾，他會把中信房屋的資料給永慶，引來很多競爭者‧‧‧」；而中信
        房屋也在其與加盟店連線電腦上輸入「永不錄用」之通告，並要求證人蕭菊
        霞等不能僱用上訴人；然上訴人既未與永慶房屋掛勾，且尚未任職蕭菊霞為
        店東之中信房屋加盟店，則其何從將中信房屋之資料外洩？足證被上訴人向
        中信房屋總部為不實指述，侵害上訴人之名譽云云。被上訴人否認有散佈謊
        言毀損上訴人名譽之情事，證人蕭淑霞固證稱其向總部詢問結果，總部表示
        係被上訴人要求總部作成該項決議等語（原審卷第一一六頁）。惟證人即中
        信房屋之董事長幕僚曾中龍、副總經理劉仁天於原法院到庭證稱係因上訴人
        於八十八年間寄發信函給中信房屋董事長，經查證該信函內容不實，公司遂
        召開高級幹部會議作成對上訴人永不錄用之決議，該次會議被上訴人並未參
        與等語（原審卷第一三四頁以下）。查上訴人確曾於八十八年二月間寄發信
        函給中信房屋之董事長，有該信函在卷可稽（原審卷第一三九頁），該信函
        所載內容復與證人曾中龍、劉仁天所述相符，則該二證人證稱係因經查證後
        發現上訴人所寄發信函內容不實，公司方開會決議永不錄用上訴人等語，與
        事理並不違悖，應屬可信。而被上訴人僅為中信房屋加盟店店主，衡情應無
        影響公司用人政策之權，則證人蕭淑霞證稱係因被上訴人要求，中信房屋總
        部即對上訴人下達永不錄用之命令云云，與常情不合，尚難採信。故上訴人
        雖曾遭中信房屋總部下令永不錄用，然並無證據顯示該命令之下達，係因被
        上訴人散佈謊言所致，則上訴人指稱被上訴人不法侵害其名譽、信用，並不
        足取。
      (2)按關於侵權行為賠償損害之請求權，以受有實際損害為成立要件，若絕無損
        害亦即無賠償之可言（最高法院十九年上字第三六三號判例參照）。上訴人
        目前任職於住邦房屋，業據上訴人之訴訟代理人陳述明確（本院卷第五八頁
        ），而住邦房屋與中信房屋均係從事房屋之仲介業務，足證上訴人並未被摒
        除於其所擅長之仲介業外，上訴人既未受有任何之損害，從而其請求損害賠
        償，於法自有不合。
五、綜上所述，上訴人主張被上訴人於八十八年一月十八日在台北市大安公園毆打上
    訴人成傷及不法侵害上訴人名譽部分，致其受有非財產上損害，並不足採，被上
    訴人抗辯尚屬可信。從而，上訴人主張本於民法第一百八十四條第一項、第一百
    九十五條第一項前段規定訴請上訴人給付一百萬元，為無理由，不應准許。其假
    執行之聲請亦失所附麗，應併予駁回。原審為上訴人敗訴之判決，及駁回其假執
    行之聲請，並無不合。上訴意旨指摘原判決不當，求予廢棄改判，為無理由，應
    予駁回。
六、本件事證已臻明確，兩造其餘攻擊防禦方法，經審酌後，或與本件無涉，或與判
    決結果不生影響，毋庸一一論列。
七、據上論結，本件上訴為無理由，依民事訴訟法第四百四十九條第一項、第七十八
    條，判決如主文。
中　　　華　　　民　　　國　　九十一　　年　　　一　　　月　　三十  　　日
                                民事第九庭
                              　　　審判長法  官　吳  謙  仁
                              　　　　　　法  官　游  婷  麟
                              　　　　　　法  官　蘇  瑞  華
右正本係照原本作成。
不得上訴。
中　　　華　　　民　　　國　　九十一　　年　　　二　　　月　　　一　　　日
　　　　　　　　　　　　　　　　　　　  　書記官  賴  以  真
